---
title: "Práctica de R"
author: "Probabilidad y Estadística"
date: "Ingenería Industrial - Facultad de Ciencias Agrarias"
output: pdf_document
---
```{r, include=FALSE}
options(tinytex.verbose = TRUE)
```

# Tipos de datos y Estructura de datos

## Tipo de datos

_En R, todo son objetos_

Estos objetos se crean a partir de objetos más simples.

Los objetos más simples se llaman atómicos:

- character(cadena de caracteres)
- numeric (números reales)
- integer(números enteros)
- complex (números complejos)
- logical (lógicos o booleanos, toman valores de TRUE o FALSE)

## Estructura de datos

### Vectores
- Los vectores vectores son arreglos ordenados en los cuales se puede almacenar información de tipo numérico (variable cuantitativa), alfanumérico (variable cualitativa) o lógico (TRUE o FALSE), pero no mezclas de éstos. 
- La función de R para crear un vector es __c()__ y que significa concatenar; dentro de los paréntesis de esta función se ubica la información a almacenar. Una vez construído el vector se acostumbra a etiquetarlo con un nombre corto y representativo de la información que almacena, la asignación se hace por medio del operador <- entre el nombre y el vector.

* Vector de enteros
```{r }
c(3,2,5)
```

```{r }
numeros<-c(3,2,5)
numeros
```

* Vector de decimales
```{r }
c(3.2,2.4,5.8)
```

* Vector de caracteres
```{r }
c("Ana","Sofía","Pedro","Juan")
```

* Vector de booleanos
```{r }
c(TRUE, FALSE, TRUE, FALSE)
```


### Matrices

- Las matrices son arreglos rectangulares de filas y columnas con información numérica, alfanumérica o lógica. Para construir una matriz se usa la función __matrix( )__. Por ejemplo, para crear una matriz de 4 filas y 5 columnas (de dimensión 4×5) con los primeros 20 números positivos se escribe el código siguiente en la consola.

```{r }
mimatriz <- matrix(data=1:20, nrow=4, ncol=5)
mimatriz
```


### Dataframes o Marco de datos

- Data.frame es uno de los objetos más utilizados en R, porque permite agrupar vectores con información de diferente tipo (numérica, alfanumérica o lógica) en un mismo objeto, la única restricción es que los vectores deben tener la misma longitud. Para crear un marco de datos se usa la función __data.frame()__

- Paso 1: creamos los vectores
```{r }
#Creamos en primer lugar tres vectores
alumnos<-c("Ana","Sofía","Luis", "Pedro","Juan")
edad<-c(15, 19, 13, 18, 20)
deporte<-c(TRUE, TRUE, FALSE, FALSE, TRUE)
comic.fav<-c('Superman', 'Superman', 'Batman', 'Spiderman', 'Batman')
```

- Paso 2: creamos un data.frame a partir de los vectores
```{r }
#Usamos la función data.frame
mimarco <- data.frame(alumnos, edad, deporte, comic.fav)
mimarco
```


### Bibliografía 

* Hernández, Freddy; Usuga, Olga (2019) Manual de R. Disponible en https://fhernanb.github.io/Manual-de-R/ 
* Santana, Julio Sergio; Farfán, Efraín Mateos (2014) El arte de programar en R. Un lenguaje para la estadística. https://cran.r-project.org/doc/contrib/Santana_El_arte_de_programar_en_R.pdf